臺灣高等法院刑事判決
109年度侵上訴字第133號
上  訴  人  
即  被  告  唐宗浩



輔  佐  人  李雅卿

選任辯護人  唐永洪律師
            楊雅馨律師
上列上訴人即被告因妨害性自主案件，不服臺灣士林地方法院10
7年度侵訴字第51號，中華民國109年3月20日第一審判決（起訴
案號：臺灣士林地方檢察署107年度偵字第16070號），提起上訴
，本院判決如下：
    主  文
原判決撤銷。
丙○○犯對未滿十四歲女子強制猥褻罪，處有期徒刑拾月。
    犯罪事實
一、丙○○為雙極型情感性疾患者（第一型；另稱躁鬱症〈循環型〉
    ），長期治療服藥。其於民國107年9月19日18時40分許，與
    其子在新北市淡水區崁頂太子廟附近散步，見代號0000-000
    000女童（000年0月生，姓名年籍均詳卷，下稱甲
　○  ）在上揭廟堂處玩耍，雖知甲 為未滿14歲之人，年幼對性
    事懵懂無知，並無同意或拒絕為猥褻行為之能力，亦悉不得
    違反甲 意願而強行對之猥褻，然因前於107年6月間起，所
    服用精神藥物副作用較強乃予更換後，病情即有不穩，同年
    9月初已躁症復發，有睡眠中斷、激躁不安、靜坐不能、注
    意力不集中、衝動控制不佳與退化行為等輕躁症狀，其辨識
    行為違法且依其辨識而行為之能力處於顯著減低之狀態下，
    竟趁甲 之母即代號0000-000000A（姓名年籍均詳卷，下稱
    乙 ）因照顧同在該處附近玩耍的甲 之妹而未及注意之際，
    基於對未滿14歲女子強制猥褻之單一犯意，違反甲 意願，
    先後4次接續以手強行環抱甲 ，不顧甲 左右偏移頭部、後
    仰閃避抗拒，仍強行親吻甲 嘴巴，而以此強暴方式對甲 強
    制猥褻得逞。嗣於同日18時48分許，乙 適目睹情況有異，
    乃出聲喝斥，並帶同甲 離去，復調閱案發時地監視錄影影
    像後，報警處理而查獲上情。
二、案經乙 訴由新北市政府警察局淡水分局報請臺灣士林地方
    檢察署檢察官偵查起訴。
    理  由
壹、程序方面
一、證據能力部分
　㈠按被告以外之人於審判外之言詞或書面陳述，除法律有規定
    者外，不得作為證據，刑事訴訟法第159條第1項固定有明文
    ；惟被告以外之人於審判外之陳述，雖不符同法第159條之1
    至第159條之4之規定，而經當事人於審判程序同意作為證據
    ，法院審酌該言詞陳述或書面陳述作成時之情況，認為適當
    者，亦得為證據，同法第159條之5第1項亦定有明文。經查
    ，本件判決所引用之被告以外之人於審判外之陳述，固均屬
    傳聞證據，惟上訴人即被告丙○○及其辯護人就前揭審判外陳
    述均表示同意具有證據能力（本院卷第105至107頁）；而檢
    察官亦表示上開證據均有證據能力（同上開卷頁）。本院審
    酌上開證據資料製作時之情況，尚查無違法不當及證明力明
    顯過低之瑕疵，亦認為以之作為證據應屬適當，爰逕依刑事
    訴訟法第159條之5第1項規定，認前揭證據資料均例外有證
    據能力。
  ㈡本判決下列所引用之非供述證據，並無證據證明係公務員違
    背法定程序所取得，亦無顯有不可信之情況，且經本院於審
    理期日為合法調查，該等證據自得作為本案裁判之資料。
二、甲 於案發後之107年9月22日14時6分許至同日14時35分許、
    同年10月11日10時8分許至同日10時56分許，均由乙 、社工
    陪同，先後在新北市政府警察局淡水分局偵查隊接受警詢、
    臺灣士林地方檢察署接受檢察官訊問，前開警詢、偵訊並經
    原審於108年7月10日當庭進行勘驗，就警詢、偵訊之內容用
    語予以確認，並詳載各該在場人員之現場反應，此有勘驗筆
    錄在卷可按（原審卷第173至173-1頁）。是就前開警詢、偵
    訊之問答過程，應綜合該警詢、偵訊筆錄暨原審勘驗筆錄之
    記載，併此敘明。　　
貳、實體方面
一、認定犯罪事實所憑證據及理由
　㈠甲 為000年0月出生，於107年9月間本案發生時為4歲之兒童
    ，有甲 之代號與真實姓名對照表在卷可參（附於原審不公
    開資料袋內）；且被告於原審審理中供承：看甲 身高大概
    可以判斷出來甲 是還沒有上小學的年紀等語（原審卷第327
    頁），亦足見被告於行為時業已知悉甲 為未滿14歲之女子
    至灼。又被告於前開時、地，攜子外出散步，偶遇在上址廟
    堂處玩耍之甲 ，並趁甲 母親即乙 不注意之際，數次強行
    抱住甲 予以親吻等情，為被告所是認或不爭執（原審卷第9
    7頁、本院卷第92、93、104、105頁），並經證人即被害人
    甲 於警詢、偵訊時及證人即告訴人乙 於警詢、原審審理時
    分別證述明確（偵字卷第7至10、13至15頁、他字卷第75、7
    7頁、原審卷第301至313頁）。是以上開事實，均首堪認定
    。
　㈡被告雖否認其有強制猥褻甲 之犯罪事實，然迭據證人即被害
    人甲 於警詢及偵訊時證述明確：　
　⒈甲 於警詢時證稱：我是幼稚園學生，現在滿4歲。我在廟裡
    被1個男生（按即被告，此除為被告所是認，並經原審勘驗
    案發現場監視錄影檔案確認無訛，詳見下述）抱，還被他親
    。我不認識他，也不知道他叫什麼名字。詳細日期不記得，
    時間是晚上，在吃過晚飯後，地點是在1間廟裡，那間廟平
    常媽媽也會帶我與妹妹去。那天也是和平常一樣去廟裡玩，
    騎腳踏車去，我在空地玩耍，有吃龍眼乾，又想要多吃兩個
    龍眼乾的時候，那個叔叔就把我抱起來，沒有說話，就突然
    親我。我媽媽看到他抱著我，就罵他。我覺得他這樣是不對
    的，我希望他受到懲罰等語（偵字卷第7至11頁、原審卷第1
    73頁）。
  ⒉甲 於偵訊時證稱：爸爸沒有加班的時候，就不用去（阿媽家
    ），爸爸有加班，就要去阿媽家，（阿媽家）附近有2個溜
    滑梯，1個是磁磚的，只是磁磚會掉下來打到人的頭，所以
    不能去玩。（檢察官提示卷附案發地點即太子廟相片）媽媽
    有帶我去（太子廟）玩，是跟媽媽、妹妹一起去。（檢察官
    問：妳跟媽媽、妹妹一起去太子廟玩，是嗎？）對，然後騎
    腳踏車去。（檢察官問：妳跟媽媽、妹妹騎腳踏車去太子廟
    玩，最近有遇到什麼事嗎？）只是有人抱我，然後親嘴巴而
    已。（檢察官提示人體示意圖問：妳可以圈起來是親妳哪個
    部位？）〈甲 即用筆把嘴巴圈起來〉。（檢察官問：那個人
    親妳嘴巴的時候，妳有什麼感覺？）害怕而已，我要去吃龍
    眼乾的時候，他就要來抱我等語（他字卷第77頁）。
  ⒊經核甲 於警詢、偵訊時先後所為之證述內容，就其於上開時
    、地遭被告強行環抱、親吻嘴巴之內容，亦即構成本案犯罪
    之主要事實及基本情節，所述均大致相符，並無明顯矛盾或
    不合常理之處。倘甲 係虛捏情節嫁禍被告，實無可能對於
    受害過程，均能證述綦詳，前後大致相符，若非親身經歷，
    亦當無法牢記其所杜撰情節。佐以甲 、乙 與被告前均不相
    識，彼此難認有何嫌隙或不睦，若非被告確有對甲 為本案
    強制猥褻行為，以彼此既素不相識且無過節，甲 應無刻意
    以上情攀誣被告入罪之理，足認甲 前揭所為指訴，實屬信
    而有徵。
　⒋至甲 固因年紀稚嫩，陳述能力或無法與成人等同視之。然審
    以甲 針對因祖母住處附近供兒童遊憩之溜滑梯設施安全性
    ，有遭磁磚掉落傷及頭部之虞而不能至該處玩耍，案發時地
    、過程，係晚飯後至祖母住家附近之廟堂處、遭不認識之被
    告逕自徒手環抱、被親吻當下感覺害怕且無人目擊之時空環
    境背景、被告手法態樣、遭侵害之感受等本案相關情節指證
    綦詳，該等指訴情節與案發現場之監視器確攝錄被告在廟堂
    處數次近身擁抱甲 之情（見原審不公開卷第11至33頁之監
    視錄影翻拍相片），亦無不合；參酌甲 於警詢時指稱遭不
    認識之被告親吻、擁抱，覺得被告所為不對，希望被告受到
    懲罰等語如前，甲 接受警詢時顯已對被告所為表達不滿、
    嫌惡，其對事件之發生，自有相當印象，此觀諸甲 嗣於偵
    查中由檢察官訊問時，仍指最近去太子廟玩耍時所遇到的特
    別事物，是遭被告抱，被親嘴巴感到害怕等語益明。佐以甲
     於偵查中除具體指訴被親嘴巴等語明確外，就遭親吻之部
    位確係嘴巴乙節，更由檢察官出示空白人體示意圖後，由甲
     自行以筆圈出嘴巴之部位以為確認各節，亦經原審當庭勘
    驗甲 偵訊光碟明確，有上揭勘驗筆錄及偵查卷附之人體示
    意圖在卷可稽（原審卷第173頁、他字卷第85頁）；而證人
    乙 於原審審理時亦證稱：甲 由我帶大，自小同住，案發時
    甲 對眼睛、嘴巴、鼻子、耳朵、臉頰，均可正確指出部位
    ，不會誤認親臉頰也是所謂的親嘴巴等語（原審卷第310 頁
    ）。徵諸以上各節，足見甲 於本案發生時雖屬稚幼，但其
    身心已有相當程度發展，可適切辨別身體部位，自主描述親
    身經歷之事物、感受，是其對本案之陳述能力自無疑義，其
    所述應非出於虛構。
　㈢又本案除證人甲 之前揭證述外，復有以下事證可資佐證補強
    ：　　
  ⒈原審於108年3月22日當庭勘驗案發現場監視錄影檔案結果，
    略認：本件案發現場監視錄影檔案計9 分48秒，於錄影檔案
    1分16秒至1分24秒、1分49秒至1分59秒、3分41秒至3分43秒
    、7分48秒至7分53秒等期間，被告均主動趨近甲 後，以手
    予以環抱，雙方臉部因之密切接近或正面相對多次，致監視
    器影像畫面屢屢攝錄被告頭部與甲 頭部正面緊接相對若干
    期間等節，有原審勘驗筆錄暨監視錄影翻拍相片在卷可參（
    原審卷第106至111頁、原審不公開卷第11至35頁）。故依上
    揭勘驗結果，被告既係緊密環抱甲 ，且期間並非驟短，當
    確有近身親吻甲 嘴巴之機會，雖案發現場監視器所攝錄之
    影像畫面，囿於影像解析度、攝影距離等情，未能清楚呈現
    被告究否親吻甲 嘴巴，然以常人彼此正面相視、緊貼，二
    者臉部接觸之部位自係雙方嘴巴而非僅止於臉頰，且以自監
    視錄影檔案1分49秒起，被告原將甲 抱起，其臉部且多次主
    動趨前與甲 臉部密切接近、正面相對，甲 則屢以左右偏移
    頭部、後仰等方式閃避，惟被告頭部仍均緊隨甲 頭部閃躲
    方向而為前傾移動，俟於錄影檔案1分59秒處，被告始將抱
    起之甲 放下，以此過程而論，被告頭部緊隨甲 左右偏移頭
    部之方向而移動，其所為親吻顯係針對特定部位，苟僅係親
    吻臉頰，自無需如此。再以錄影檔案2分3秒處，被告左手掌
    有由上往下觸碰己身鼻、口部位之情，亦核與常人親吻他人
    嘴部後擦拭口水之情無異。
　⒉按被害人之陳述，固不得作為有罪判決之唯一證據，須就其
    他方面調查，有補強證據證明確與事實相符，始得採為被告
    論罪科刑之基礎。然所謂補強證據，係指被害人之陳述本身
    以外，足以證明犯罪事實確具有相當程度真實性之證據，不
    以證明犯罪構成要件之全部事實為必要，而與被害人指述具
    有相當關聯性，且與被害人之指證相互印證，綜合判斷，已
    達於使一般之人均不致有所懷疑，得以確信其為真實之程度
    而言（最高法院107年度台上字第530號判決意旨參照）。準
    此，依原審上揭勘驗結果，與甲 之指訴相互印證，足徵被
    告除有強行環抱甲 外，其復有親吻甲 ，且親吻甲 之部位
    確係嘴巴無疑，足以佐證補強甲 上開證述之憑信性，堪認
    甲 所述應非向壁虛構，已達於確信其為真實之程度。
　㈣本件被告所為客觀上核屬強制猥褻之行為，且其主觀上亦係
    出於強制猥褻之犯意：　
　⒈按刑法妨害性自主罪章規定之猥褻行為，係指性交以外，依
    社會一般通念，咸認足以誘起、滿足、發洩人之性慾之一切
    行為而言。而猥褻行為之具體內涵，並未有立法定義，通常
    隨著時代變遷、社會發展及民情、風俗演進而有所差異，甚
    至受行為人與被害人之年齡、平日互動及親誼關係而影響，
    具有浮動性，係屬不確定之法律概念。關於行為人有無猥褻
    之主觀犯意及具體行為，必須由事實審法院審酌事發當時社
    會通念，尤應考量民情、風俗，就個案客觀行為之時間、地
    點、態樣，並參酌行為人與被害人之年齡、親誼關係及平日
    互動情形，綜合審酌、認定（最高法院107年度台上字第449
    7號判決意旨參照）。
　⒉經查，甲 於本件案發時為年僅4歲之幼稚園女童，被告則為
    已屆齡33歲之成年人，且其教育程度為大學畢業、已婚並育
    有幼子，著有相關親子教學書籍，此據被告供明在卷（本院
    卷第148頁），並有其所著書籍照片在卷可考（他字卷第49
    頁）。是以，甲 僅為幼童，對性事尚屬懵懂無知，並無同
    意或拒絕之能力，依上所述，被告既具相當智識程度及社會
    經驗，對此自難諉為不知；且甲 與被告既僅係偶遇於案發
    地點，彼此素不相識，年齡相差懸殊，甲 對此陌生成年男
    性，誠無可能容許對方得以親吻其嘴巴作為彼等偶遇接觸之
    互動方式，被告亦顯無不知之理。再者，依前揭原審勘驗結
    果，可知被告係恃其成人體型優勢，不顧甲 以左右偏移頭
    部、後仰等方式閃避抗拒，猶不罷手而違反甲 意願，強行
    將之環抱後予以強吻嘴巴，堪認被告所為並非出於善意，更
    迥然有別於成人與孩童或孩童彼此間之玩耍嬉戲；且甲 遭
    被告親吻當下猶有後仰、左右偏移以為閃躲之情，嗣於警詢
    、偵訊時更迭指當時感到害怕、覺得被告這樣做是不對的，
    希望被告受到懲罰等語如前，則甲 對遭被告親吻嘴巴一事
    ，亦明顯感到嫌惡、懼怕。衡以親吻嘴巴係一般人表達情慾
    之常見舉措，成年人對以嘴部與他人嘴唇之碰觸、親吻尤為
    敏感，更易引起生理之刺激或撩撥情慾，被告為具有性經驗
    之成年人，在無任何正當事由下，猶違反甲 之意願，數度
    於強行環抱甲 後，強吻甲 嘴巴，而為此客觀上足以刺激、
    滿足性慾之行為，且期間均非驟短，足徵斯時其客觀上所為
    確屬違反甲 意願之強制猥褻行為，主觀上當亦出於為滿足
    、發洩自己性慾之強制猥褻犯意，其理至為灼然。
　㈤對於被告辯解本院的判斷：
　⒈被告所為辯解及其辯護人辯護略以：⑴被告係見甲 與其子玩
    耍，覺得甲 可愛，本於自身幼時在德國唸書及回臺後就讀
    實驗學校，習於與他人擁抱或親吻之成長經驗，而有抱起甲
     親吻之行為。加上案發當時被告因疲累及時值更換精神病
    藥物病情不穩期間，而有躁症發作，處於嚴重退化狀態，行
    為舉止顯得幼稚，心思單純，喜歡與小孩玩，以小孩之方式
    玩，其心智年齡顯然倒退，故被告是否基於猥褻之犯意，主
    觀上以滿足自己性慾而擁抱、親吻甲 ，即非無疑。佐以案
    發現場有燈光照明，為公共場所，被告之子及甲 之母即乙 
    均在現場，且被告於親吻甲 後仍留在現場等情觀之，被告
    顯無猥褻之犯意。⑵被告雖有出手抱起甲 及親吻甲 之動作
    ，但時間極短，且僅以一般大人抱小孩之方式抱起甲 ，並
    未以特殊之強制力或其他強制動作為之，難認係以強制力為
    之，且被告在短暫抱起甲 並親吻後，旋即放下甲 ，任由甲
     到處玩耍，甲 也未有逃離之動作，亦未向附近之母親即乙
     求救，可見尚未達到壓抑甲 性自主決定權而達於妨害甲 
    意思自主之程度，實與強制猥褻之「強制」態樣有間。⑶甲 
    於警詢時僅稱「他親我、抱我」，並未陳稱被告親吻其嘴巴
    ，而乙 雖於原審審理時證稱甲 於案發後旋告知有遭被告親
    吻嘴巴之事，但因乙 當時僅獨自一人，不敢回去質問被告
    ，所以回去告訴其配偶等語。但以作為幼童之父母而言，被
    親嘴與被抱兩者相較，當係被親嘴之事態嚴重，乙  既稱回
    去告訴其配偶，當無不詳細告知之理，然甲 之父於案發當
    日之臉書發文，僅提及甲 被抱，未提及親嘴一事，亦可見
    第一時間甲 並未提到被親嘴之事，則甲 於偵訊時始稱遭被
    告親嘴，是否受大人誘導而與事實相符，亦屬有疑。至監視
    錄影畫面雖可見被告有抱起甲 ，且似有欲親吻甲 之舉動，
    但被告究係親吻甲 何處，監視錄影畫面並未能清楚呈現，
    尚不足為甲 供述之補強證據。原判決逕以推測或擬制認定
    事實，實有認定事實不憑證據之違誤云云。
　⒉然依下列說明，被告所為之辯解俱不足採信：
　  ⑴本院依憑上揭事證，經逐一剖析，互核印證結果，始據以
      以認定被告確有強制猥褻甲 之犯意。被告猶空言辯稱係
      因習於與他人擁抱或親吻之成長經驗，覺得甲 可愛，始
      抱起甲 親吻，並無猥褻之犯意云云，已與上揭事證不合
      ，自不足採。再者，被告為雙極型情感性疾患者（第一型
      ；另稱躁鬱症〈循環型〉），長期治療服藥，其前於107年6
      月間起，所服用精神藥物副作用較強乃予更換後，病情即
      有不穩，同年9月初已躁症復發，有睡眠中斷、激躁不安
      、靜坐不能、注意力不集中、衝動控制不佳與退化行為等
      輕躁症狀，其於本件案發當時，固有辨識行為違法且依其
      辨識而行為之能力處於顯著減低之狀態，此有新佑泉診所
      出具之診斷證明書在卷可稽（他字卷第13頁），並經原審
      送請臺北市立聯合醫院陽明院區鑑定無訛，有該醫院108
      年8月27日北市醫陽字第10837008200號函所附之精神鑑定
      報告書附卷可憑（原審卷第197至210頁，至該鑑定之詳細
      內容，詳見下述）。惟依上開鑑定報告書所載，雖認被告
      辨識行為違法及依其辨識而行為之能力已顯著將低，但仍
      認被告於案發當時並未飲酒，亦未使用任何非法之精神作
      用物質，也未受任何幻覺或妄想之影響，其於涉案過程中
      對於自己思維、心理狀態及周遭環境之理解（知道抱甲 
      不妥、擔心乙 誤會其圖謀不軌，所以抱甲 時會先留意乙
       有無注意）尚有部分理會能力，因認被告並未完全喪失
      上開辨識能力或控制能力。顯見被告於本件案發當時並未
      因輕躁症發作，完全喪失辨識其行為違法之能力，衡情自
      無不知自己對甲 所為已屬猥褻行徑之理。此參以被告於
      上揭鑑定中，亦陳稱其於行為時知悉所為恐遭他人誤認圖
      謀不軌等語，即更見其明。則其辯稱其於本件案發時，因
      疲累及更換藥物等原因，而躁症發作，處於嚴重退化狀態
      ，心智年齡顯然倒退，故是否係基於猥褻犯意，並非無疑
      云云，無非係事後圖卸其責之詞，顯不足採。又依上開鑑
      定報告書所載，被告自陳於案發時地環抱甲 之際，均留
      意己身所為是否遭乙 察覺注意等情，核與案發現場監視
      器所攝錄被告數度環抱甲 時，被告周遭或僅被告幼子在
      場、別無旁人，或被告適位於乙 後方且彼此存有相當距
      離，致乙 無從輕易發覺被告行止等情，均相符合，此亦
      經原審上開勘驗無訛（原審卷第106至111頁、原審不公開
      卷第11至35頁），而證人乙 於原審審理時亦證稱：當時
      我帶兩個女兒（即甲 和其妹）到太子廟玩，後來被告也
      帶著小孩到太子廟裡，甲 就在廟前廣場玩，我的視線有
      離開過甲 ，因為我要照顧小女兒，所以在廣場空地和宮
      廟裡面走來走去，但仍距離在我視線看得到的位置，大概
      轉頭就可以看得到甲 的位置。我並沒有看到甲  和被告
      的互動狀況，是後來我抱我的小女兒從宮廟出來時，才看
      到被告非常靠近甲 ，我就喝止被告等語（原審卷第302至
      304頁），俱徵被告為本案強制猥褻犯行當時，乃係刻意
      趁乙 照顧甲 之妹而未及注意甲 之際下手為之。故被告
      徒以案發地點有燈光照明，為公共場所，且當時被告之子
      、乙 亦同在現場，被告實無妄為不法犯行之理，且被告
      於親吻後仍留在現場，故無猥褻犯意云云，難認可採。準
      此，被告以上揭⒈⑴所示情詞，辯稱其無猥褻之犯意云云，
      委非足取。
　　⑵本件被告係恃憑其成人體型優勢，不顧甲 以左右偏移頭部
      、後仰等方式閃避抗拒，猶違反甲 意願，強行將之環抱
      後予以強吻嘴巴，且時間亦非驟短，而屬強制猥褻，業見
      前述，其所為顯非友善舉止或與孩童玩耍之戲謔行為可比
      ，更非僅止於親吻甲 臉頰或乘甲 不及抗拒而為之性騷擾
      行為。況甲 於遭被告強吻之際，既已以左右偏移頭部、
      後仰等方式閃避抗拒，被告竟仍依憑其成人優勢，強吻屬
      一般人親密部位之嘴巴，自係施強制力於甲 ，以滿足一
      己私欲，且足以壓抑甲 之自主決定權無疑，被告所為猥
      褻行為，當已達「強制」猥褻之程度甚明。又以甲  甚屬
      稚幼，遭強吻當下不知所措而未迅速向同行之成人反應，
      原與事理無違，況甲 隨同乙 、小妹同行外出遊玩，乙 
      因疏未即時發現被告舉止而未迅即帶同甲 離去等情，業
      經證人乙 於原審證述同前，是在乙 發覺被告行止有異而
      帶同甲 離去現場之前，幼齡之甲 遂僅能留於現場，亦非
      悖於事理，當無僅從以甲 遭被告強吻猥褻後，未迅及逃
      離現場或向乙 求救，即執為有利被告之認定。故被告辯
      稱其雖有出手抱起甲 及親吻甲 之動作，但時間極短，且
      僅以一般大人抱小孩之方式抱起甲 ，並未以特殊之強制
      力或其他強制動作為之，難認係以強制力為之，且其在短
      暫抱起甲 並親吻後，旋即放下甲 ，任由甲 到處玩耍，
      甲 也未有逃離之動作，亦未向附近之母親即乙 求救，可
      見尚未達到壓抑甲 性自主決定權而達於妨害甲 意思自主
      之程度，實與強制猥褻之「強制」態樣有間云云，要係曲
      解事證之認定，自無足取。況且，更遑論強制猥褻罪所舉
      「強暴、脅迫、恐嚇、催眠或其他違反其意願之方法」，
      其中「強暴、脅迫」，係指對人之身體或心理施以強制力
      ，以妨害被害人之意思自由已為足，不以致被害人不能抗
      拒之程度為必要。至「其他違反其意願之方法」，則係指
      強暴、脅迫、恐嚇、催眠術以外，其他一切違反被害人意
      願之方法，妨害被害人之意思自由者而言，不以類似於所
      列舉之強暴、脅迫、恐嚇、催眠術等相當之其他強制方法
      ，足以壓抑被害人之性自主決定權為必要。又於被害人未
      滿14歲之情形，應由保護該未滿14歲之被害人角度解釋「
      違反被害人意願之方法」之意涵，不必拘泥於行為人必須
      有實行具體之違反被害人意願之方法行為。若行為人與未
      滿7歲之人為猥褻行為，則基於對未滿14歲男女之保護，
      應認行為人所為已妨害被害人之「性自主決定」之意思自
      由，即屬「以違反意願之方法」所為（最高法院99年度第
      7次刑事庭會議決議意旨參照）。本件被告既對年僅4歲之
      甲 施以猥褻行為，依上開說明，其所為當然屬於違反甲 
      意願之行為，即該當「強制」猥褻犯行，自毋庸置疑。是
      以，被告徒執上揭⒈⑵所示情詞，辯稱其所為並未達到「強
      制」之程度云云，亦非足取。　　　　　　③
　　⑶核諸甲 接受員警詢問時，員警係詢以當時發生何事、時間
      、地點等情，甲 則陳稱「他親我、抱我」、「那個叔叔
      就把我抱起來，沒有說話，就突然親我一下，我媽媽就看
      到他抱著我，就罵他，叔叔就把我放下來，之後我們就回
      家了」（偵字卷第8至9頁）。是員警詢問本案相關情節之
      過程，並未就甲 指稱遭被告親吻之部位予以確認，嗣甲 
      接受檢察官訊問時，經檢察官詢以「妳跟媽、妹妹騎腳踏
      車去太子廟玩，最近有遇到什麼事嗎？」，甲 答稱「只
      是有人抱我，然後親嘴巴而已」等語（他字卷第77頁），
      甲 於偵查中經檢察官以開放性方式提問，其近日在案發
      地點有無發生特別事件，自行明確陳述遭人親吻嘴巴。是
      依員警、檢察官上述詢訊問過程、方式、甲 應答情形暨
      甲 於應訊時，身心發展已可適切辨別身體部位、自主描
      述親身經歷之事物、感受各節，堪認甲 於警詢時雖僅指
      遭被告親吻，於偵查始進而指稱遭被告親吻之部位係嘴巴
      ，然此等陳述差異，核屬指訴情節之繁簡，顯非陳述歧異
      ，容係因員警詢問甲 本案情節時，未具體詢及甲
　　○  遭親吻之部位所致，被告徒以甲 於偵訊時始稱遭被告親
      吻嘴巴，即質疑其可能係遭大人誘導云云，並非可採。又
      甲 遭被告強制猥褻，事涉個人隱私，甲 之父於案發當日
      在臉書上固有張貼此事之貼文，藉以提醒其他有小孩之家
      長注意，有該臉書貼文在卷可證（他字卷第27頁），然甲
       之父之用意既僅係提醒其他家長注意，對於事涉個人隱
      私之強制猥褻內容，自不致過於鉅細靡遺描述，則其未於
      臉書貼文中提及甲 遭被告親嘴之事，亦與常情無違。是
      被告徒以甲 之父之上開臉書貼文，即臆測甲 於偵訊時始
      證稱親嘴一事，可能係遭甲 之父母所誘導云云，亦無足
      取。再者，所謂補強證據，係指被害人之陳述本身以外，
      足以證明犯罪事實確具有相當程度真實性之證據，不以證
      明犯罪構成要件之全部事實為必要。依上揭原審勘驗現場
      監視錄影檔案之勘驗結果，雖囿於影像解析度、攝影距離
      等情，未能清楚呈現被告究否親吻甲 嘴巴一事，但參酌
      上揭勘驗結果，仍可自該監視錄影畫面中，相當程度推知
      被告所為親吻應係針對嘴巴，而非僅係親吻臉頰，經與甲
       之指訴相互印證，足徵被告親吻甲 之部位確係嘴巴無疑
      ，自足以佐證補強甲 上開證述之憑信性，而得作為補強
      證據至灼，被告徒以監視錄影影像雖可見被告有抱起甲 
      ，且似有欲親吻甲 之舉動，但被告究係親吻甲 何處，監
      視錄影影像並未能清楚呈現，即認不足以作為甲  供述之
      補強證據云云，非可憑採。因此，被告以上揭⒈⑶所示情詞
      ，辯稱甲 所述遭被告親嘴一節，係於偵訊時始陳稱，容
      有遭大人誘導之虞，且上開監視錄影檔案不足以作為補強
      證據云云，允無足取。　　　
　㈥調查證據與否之說明：　
　　按刑事訴訟法所稱依法應於審判期日調查之證據，係指與待
    證事實有重要關係，在客觀上顯有調查必要性之證據而言，
    其範圍並非漫無限制，必其證據與判斷待證事實之有無，有
    具關聯性，得據以推翻原判決所確認之事實，而為不同之認
    定，若僅枝節性問題，或所證明之事項已臻明確，或就同一
    證據再度聲請調查，自均欠缺其調查之必要性，未為無益之
    調查，無違法可言（最高法院108年度台上字第3903號判決
    意旨參照）。本件被告及其辯護人雖聲請傳喚證人即被告就
    診之新佑泉診所主治醫師葉佐偉，欲以證明被告於本件案發
    當時產生何等退化行為，心智年齡有無退化；且被告是否因
    換藥始導致本案行為，如換回更新之藥物及治療方式，有無
    再犯可能而須入監執行等節（本院卷第83、147頁）。惟查
    ，依上揭精神鑑定報告書所載，已認定被告於案發時確有退
    化行為等輕躁症狀，而有辨識其行為違法及依其辨識而行為
    之能力顯著降低之情形，但仍認被告猶有部分理會能力，並
    未完全喪失上開辨識能力與控制能力。顯見被告於本件案發
    當時並未因輕躁症發作，而完全無法辨識自己所為係屬猥褻
    ，自仍係出於猥褻之犯意，業經本院詳述如前。是有關被告
    因退化等症狀所導致之主觀認知，其事實已臻明確，自無再
    傳喚證人即醫師葉佐偉到庭證述此節之必要。再者，就被告
    因換藥一事，始造成病情不穩，而於107年9月初躁症復發，
    有睡眠中斷、激躁不安、靜坐不能、注意力不集中、衝動控
    制不佳與退化行為等輕躁症狀，遂影響其於本案行為時之辨
    識能力及控制能力，業經本院認定如前，此部分事實亦屬明
    確，同無傳喚證人葉佐偉證述此節之必要。至關於被告有無
    再犯可能性一節，事涉醫學、心理、社工等多項專業意見之
    整合，亦非徒以證人葉佐偉之證詞即可遽以認定，自無傳喚
    該證人之實益。是本院爰即未為無益之調查，併此敘明。
　㈦綜上所述，足徵確有本件犯罪事實，被告所辯及其辯護人所
    為辯護各節俱不足採，是以本件事證已臻明確，被告之犯行
    應堪認定。
二、論罪之說明
  ㈠核被告所為，係犯強制猥褻罪而有刑法第222條第1項第2款「
    對未滿14歲之男女犯之者」之情形，應論以刑法第224條之1
    之對未滿十四歲女子強制猥褻罪。
  ㈡被告係基於單一犯意，於密接時間及同一地點，先後4次實施
    上開強行環抱甲 ，再強吻甲 嘴巴之強制猥褻行為，且侵害
    同一被害人即甲 之性自主法益，各行為之獨立性極為薄弱
    ，依一般社會健全觀念，難以強行分開，在刑法評價上，以
    視為數個舉動之接續施行，合為包括之一行為予以評價，較
    為合理，故應論以接續犯之一罪。　　
　㈢按成年人教唆、幫助或利用兒童及少年犯罪或與之共同實施
    犯罪或故意對其犯罪者，加重其刑至二分之一。但各該罪就
    被害人係兒童及少年已定有特別處罰規定者，從其規定，兒
    童及少年福利與權益保障法第112條第1項定有明文。被告係
    犯對未滿十四歲女子為強制猥褻罪，因該罪已將被害人年齡
    明定為未滿14歲，自屬針對未滿14歲之少年及兒童為被害人
    所定之特別處罰規定，揆諸兒童及少年福利與權益保障法第
    112條第1項但書規定，自毋庸加重其刑。　　
　㈣刑之減輕：
  ⒈本件有刑法第19條第2項之適用：
　　⑴按行為時因精神障礙或其他心智缺陷，致不能辨識其行為
      違法或欠缺依其辨識而行為之能力者，不罰；行為時因前
      項之原因，致其辨識行為違法或依其辨識而行為之能力，
      顯著減低者，得減輕其刑，刑法第19條第1項、第2項分別
      定有明文。而刑事責任能力，係指行為人犯罪當時，理解
      法律規範，辨識行為違法之辨識能力，與依其辨識而為行
      為之控制能力。行為人是否有足以影響辨識能力與控制能
      力之精神障礙或其他心理缺陷等生理原因，因事涉醫療專
      業，固應委諸於醫學專家之鑑定，然該等生理原因之存在
      ，是否致使行為人辨識能力與控制能力欠缺或顯著減低之
      心理結果，係依犯罪行為時狀態定之，故應由法院依調查
      證據之結果，加以判斷。
　  ⑵查被告於案發前即因躁鬱症，自91年6月27日起長期在新佑
      泉診所就診，期間有多次躁症與鬱症發作，107年6月間因
      藥物副作用換藥後病情又不穩，9月初躁症復發，有睡眠
      中斷、激躁不安、靜坐不能、注意力不集中、衝動控制不
      佳與退化行為等症狀，有該診所診斷證明書、該診所108
      年7月2日佑泉院字第10803號函所附之相關病歷資料在卷
      可稽（他字卷第13頁、原審病歷卷第245至355頁）。嗣經
      原審囑託臺北市立聯合醫院陽明院區鑑定被告於行為時之
      精神狀態，鑑定結果略認：綜合被告之生活史、病史、司
      法偵查卷宗、監視器錄影影像、精神醫療院所病歷紀錄、
      診斷證明書及鑑定時臨床所見，被告病後之生活功能隨著
      病情起伏而有好有壞，但長期以來其認知功能及社會功能
      已有部分障礙。其臨床診斷為「雙極型情感性疾患，第一
      型」（Bipolar disorder, type1） ，另稱「躁鬱症，循
      環型」（Manic-depressive psychosis, circular type
      ）。其涉案時處於「輕躁症」（Hypomania）。涉案前及
      過程中並未喝酒也未使用任何非法之精神物質，也未受任
      何幻覺或妄想之影響。其於涉案過程中對自己思維、心理
      狀態（看到小女孩可愛，想去抱）及周遭情境之理解（知
      道去抱甲 不妥，所以抱甲 時會先留意甲 之母親有無注
      意）尚有部分理會能力，但因輕躁症過度開放情緒（expa
      nsive mood）及輕躁症之自我衝動控制不佳之影響而涉嫌
      上述行為，故據以推斷被告於107年9月19日涉嫌犯行時，
      其因精神障礙致其辨識行為違法且依其辨識而行為之能力
      已顯著減低等語，有臺北市立聯合醫院108年8月27日北市
      醫陽字第10837008200號函所附精神鑑定報告書附卷可憑
      （原審卷第197至210頁）。
    ⑶本院審酌前開鑑定報告係由具精神醫學專業之鑑定機關，
      依精神鑑定之流程，藉由與被告及其母會談，以及結合被
      告之精神狀態檢查、身體及神經學檢查，參佐被告之個人
      生活史及病史（此部分資訊來自被告、被告母親、臺北市
      立聯合醫院松德院區病歷記載、新佑泉診所病歷記載及診
      斷證明書、司法偵查卷宗），本於專業知識與臨床經驗所
      為之判斷，並詳載鑑定之方法、經過及結果。故就鑑定機
      關之資格、過程、方法、理論基礎以觀，上開鑑定報告於
      形式及實質面均難謂有何瑕疵，應堪採信。職是，本院參
      酌前開鑑定結論及本案事證，認被告於本案行為時，確有
      因輕躁症發作，致其辨識行為違法及依其辨識而行為之能
      力顯著減低之情形。爰酌依刑法第19條第2項規定，減輕
      其刑。
　⒉本件有刑法第59條之適用：
　　按刑法第59條規定之酌量減輕其刑，必須犯罪另有特殊之原
    因與環境，在客觀上足以引起一般同情，認為即使宣告法定
    最低度刑，猶嫌過重者，始有其適用。此所謂法定最低度刑
    ，固然包括法定最低本刑；惟遇有其他法定減輕事由時，則
    係指適用其他法定減輕事由減輕其刑後之最低度刑而言。倘
    被告另有其他法定減輕事由，應先適用該法定減輕事由減輕
    其刑後，猶認其犯罪之情狀顯可憫恕，即使科以該減輕後之
    最低度刑仍嫌過重者，始得適用刑法第59條規定酌量減輕其
    刑。而刑法第59條規定犯罪之情狀可憫恕者，得酌量減輕其
    刑，其所謂「犯罪之情狀」，與同法第57條規定科刑時應審
    酌之一切情狀，並非有截然不同之領域，於裁判上酌減其刑
    時，應就犯罪一切情狀（包括第57條所列舉之10款事項），
    予以全盤考量，審酌其犯罪有無顯可憫恕之事由（即有無特
    殊之原因與環境，在客觀上足以引起一般同情，以及宣告法
    定低度刑，是否猶嫌過重等），以為判斷。經查，被告並無
    前科紀錄，有本院被告前案紀錄表在卷可考，素行應屬良好
    ，其所為本案犯行固值非難，且猶以前揭各詞否認犯行，顯
    未能正視己非，但考量其屬於雙極型情感性疾患者（第一型
    ；另稱躁鬱症〈循環型〉），長期均在治療服藥，於案發時肇
    於輕躁症發作，辨識能力及控制能力均有顯著降低之情況下
    ，始一時失慮致罹重典，復於犯後即能向甲 父母表達歉意
    ，且與甲 父母達成和解並實際賠償，甲 父母亦同意原諒被
    告，不再追究，並同意法院對被告從輕量刑，有和解書附卷
    可證（原審卷第215頁），顯見被告犯後彌縫態度良好，以
    一般人之健全生活經驗，在客觀上足以引起一般同情，其犯
    罪情狀容有堪值憫恕之處，然其所犯本罪之最輕法定本刑高
    達有期徒刑3年，縱依刑法第19條第2項減輕其刑後，最低可
    宣告之刑亦仍高達1年6月，倘宣告上開最低度刑，實猶嫌過
    重，爰依刑法第59條規定減輕其刑。
　㈤刑之遞減：
　  被告所為犯行，分別有上開刑法第19條第2項、第59條減輕
    其刑規定之適用，應依刑法第70條規定，遞減其刑。　　　
三、撤銷改判之理由
　㈠原審經詳細調查後，以被告犯罪之事證明確，予以論罪科刑
    ，固非無見。惟查，經本院審酌被告犯罪之一切情狀，予以
    全盤考量後，認以一般人之健全生活經驗，在客觀上足以引
    起一般同情，其犯罪情狀容有堪值憫恕之處，倘宣告依法減
    輕後之最低度刑，仍猶嫌過重，故依刑法第59條規定減輕其
    刑。原審未及審酌，而未依刑法第59條酌減其刑，容有未合
    。
  ㈡準此，被告上訴否認犯行，而以前揭辯解指摘原判決有所不
    當，並非可取，俱見前述，惟被告此部分上訴固無理由，但
    其另上訴指摘原判決未依刑法第59條規定減輕其刑有所不當
    ，則有理由。故原判決既有上開未恰之處，已屬無可維持，
    自仍應由本院予以撤銷，另為適法判決。
四、自為科刑之說明
    本院以行為人之責任為基礎，審酌被告為成年人，為逞一己
    私慾，罔顧甲 心理、人格發展之健全性，竟在公共場所，
    利用甲 之母未及注意甲 ，以及甲 尚屬年幼懵懂，不知如
    何自我保護之機會，強行對甲 為本件猥褻犯行，嚴重戕害
    其心靈、兩性認知之健全及人格發展，其主觀惡行及客觀情
    節均屬可議，嗣於犯後雖供認舉止不當、坦承部分案情，然
    就主要犯罪事實部分，仍避重就輕並飾詞否認犯行，未見確
    有正視己非、真摯悔意之態度，是其所為自應受有相當程度
    之刑事非難；另考量被告並無前科紀錄，業見前述，其素行
    應非不良，而其屬於雙極型情感性疾患者，長期均在治療服
    藥，於案發前即因更換藥物，病情不穩，已呈現衝動控制不
    佳、退化行為等輕躁症狀，而於案發時適因輕躁症發作，辨
    識能力及控制能力均有顯著降低之情況下，始一時失慮致罹
    重典，復於犯後即能向甲 父母表達歉意，且與甲 父母達成
    和解並實際賠償，甲 父母亦同意原諒被告，不再追究，並
    同意法院對被告從輕量刑，亦如前述，顯見被告犯後彌縫態
    度良好，兼衡其犯罪之動機、目的、手段、大學畢業之智識
    程度、業原為網路視訊教學、已婚且育有1名幼子、家庭支
    持功能健全，於本案行為後已調整藥物，並仍持續固定門診
    追蹤治療之生活狀況（以上見原審卷第328頁、本院卷第148
    頁）等一切情狀，酌情量處如主文欄第2項所示之刑。至檢
    察官於本院審理時雖請本院審酌有無對被告諭知強制治療之
    必要（本院卷第151頁）。然被告既經本院判處罪刑，依法
    將於本案所處徒刑執行期滿前，於接受輔導或治療後，經鑑
    定、評估，如認有再犯之虞者，即由檢察官向法院聲請令入
    相當處所，施以強制治療（刑法第91條之1第1項、刑事訴訟
    法第481條第1項後段參照），即無於現階段審酌諭知強制治
    療之必要及依據，併予敘明。　　
五、被告緩刑與否之說明
    按受2年以下有期徒刑、拘役或罰金之宣告，而有刑法第74
    條第1項所列2款情形之一，認以暫不執行為適當者，得宣告
    2年以上5年以下之緩刑，刑法第74條第1項固定有明文。惟
    宣告緩刑，除應具備刑法第74條所定條件外，法院應就被告
    有無再犯之虞，能否由於刑罰之宣告而策其自新，及有無可
    認為暫不執行刑罰為適當之情形等因素而為判斷，屬實體法
    上賦予法院得依職權裁量之事項（最高法院107年度台上字
    第4923號判決意旨參照）。查被告雖無前科紀錄，且核其所
    犯係在輕躁症發作，辨識能力及控制能力顯著降低之情況下
    所為，於本案行為後已調整藥物，並仍持續固定門診追蹤治
    療，家庭支持功能健全，復於犯後已能向甲 父母致歉，且
    與甲 父母達成和解並實際賠償，均見前述；且依上揭和解
    書所載，甲 父母除同意原諒被告外，亦同意給予被告緩刑
    。然衡酌本件被告之犯罪行為，係在公共場所，以上揭強暴
    手段對素不相識之幼童為猥褻犯行，主觀惡性及客觀情節均
    難認輕微，且其犯後雖供認舉止不當、坦承部分案情，然就
    主要犯罪事實部分，仍避重就輕並飾詞否認犯行，未見確有
    正視己非、真摯悔意之心，其於偵查中經檢察官播放案發時
    地監視錄影畫面進行勘驗，就畫面攝錄甲 多次以左右偏移
    頭部、後仰等方式閃避抗拒被告之過程，被告仍陳稱「因為
    在我長大的環境，大人跟小孩之間有擁抱跟親臉是很自然的
    行為，所以當時跟小朋友在一起玩的時候，看她很可愛，就
    有這樣的行為…在德國，大人也會這樣抱小孩、親小孩，他
    們覺得是一種友善的行為」云云（他字卷第61、63頁），於
    原審及本院審理中則仍有如前辯解，被告就現場監視器攝錄
    其犯行當下，甲 閃躲抗拒，然因稚幼無從抗拒與之體型相
    差甚鉅的被告所為之畫面，猶於偵審中曲解為係與甲 互動
    之友善行為，依其犯後態度，難謂業有正視其所為非是之態
    度，並能基此真摯悔悟、記取教訓而策自新。參以性侵害犯
    罪不僅嚴重侵害個人法益，亦危及社會治安甚鉅，故依刑法
    第91條之1規定，尚需於徒刑執行期滿前，接受輔導、治療
    ，再經鑑定、評估，認有無再犯之危險，以決定是否令入相
    當處所施以強制治療，益足以證明本罪所造成之影響層面甚
    廣，並非僅獲得被害人或其家屬寬宥或與之和解賠償，即可
    完全無視本罪對社會治安所造成之危害，而認均可一律宣告
    緩刑。申言之，被告之犯罪情狀雖有上開各項堪值憫恕之處
    ，本院亦因此酌依刑法第59條規定對其減輕其刑，且固仍可
    作為法院是否宣告緩刑之參考，但究不能因此即忽略被告犯
    行本身所生危害之嚴重性，暨被告迄今猶未能正視己非，難
    認有真摯悔悟之態度，自難認以暫不執行為適當。職是之故
    ，若未對被告執行適當刑罰，實無法裨益其之再社會化及策
    其自新，難期預防及矯正之成效，自不宜宣告緩刑。被告上
    訴請求宣告緩刑，經本院斟酌再三，仍以否准為宜，是其請
    求宣告緩刑，容非可採。
據上論斷，應依刑事訴訟法第369條第1項前段、第364條、第299
 條第1項前段，刑法第224條之1、第222條第1項第2款、第19條
第2項、第59條，判決如主文。
本案經檢察官吳昭瑩提起公訴，被告提起上訴後，由檢察官李豫
雙、邱美育到庭執行職務。
中　　華　　民　　國　　109 　年　　9 　　月　　29　　日
　　　　　　　　　刑事第十五庭  審判長法　官  劉興浪
　　　　　　　　　　　　　　　　　    法　官  古瑞君
　　　　　　　　　　　　　　　　　    法　官  陳信旗
以上正本證明與原本無異。
如不服本判決，應於收受送達後20日內向本院提出上訴書狀，其
未敘述上訴之理由者並得於提起上訴後20日內向本院補提理由書
（均須按他造當事人之人數附繕本）「切勿逕送上級法院」。
                                      書記官  董佳貞
中　　華　　民　　國　　109 　年　　9 　　月　　29　　日
附錄本案論罪科刑法條全文：
刑法第222條
    犯前條之罪而有下列情形之一者，處七年以上有期徒刑：一
    、二人以上共同犯之者。
　　二、對未滿十四歲之男女犯之者。
　　三、對精神、身體障礙或其他心智缺陷之人犯之者。
　　四、以藥劑犯之者。
　　五、對被害人施以凌虐者。
　　六、利用駕駛供公眾或不特定人運輸之交通工具之機會犯之
        者。
　　七、侵入住宅或有人居住之建築物、船艦或隱匿其內犯之者
        。
　　八、攜帶兇器犯之者。
　　前項之未遂犯罰之。
刑法第224條
    對於男女以強暴、脅迫、恐嚇、催眠術或其他違反其意願之
    方法，而為猥褻之行為者，處六月以上五年以下有期徒刑。
刑法第224條之1　　
　　犯前條之罪而有第二百二十二條第一項各款情形之一者，處
    三年以上十年以下有期徒刑。